臺灣高等法院刑事判決　　　　　　　　94年度上訴字第2998號
上　訴　人
即　被　告　丙○○
選任辯護人　吳中仁　律師
上列上訴人因違反懲治走私條例等案件，不服臺灣基隆地方法院
93年度訴字第839號，中華民國94年8月8日第一審判決（起訴案
號：臺灣基隆地方法院檢察署93年度偵字第2843號），提起上訴
，本院判決如下：
    主  文
上訴駁回。
    事  實
一、丙○○係設於台北市○○區○○街69號2樓兆宣貿易企業有
    限公司（下稱兆宣公司）之業務經理，負責兆宣公司進口業
    務（名義負責人為丙○○之母陳廖和香），明知非供人食用
    之肉乾係行政院於90年11月29日公告「管制物品項目及其數
    額」丙項第5款所列之管制進口物品，不得私運進口，竟基
    於私運管制物品進口之犯意，於民國92年12月間，以兆宣公
    司名義委由不知情之船公司自香港地區起運櫃號為SITU0000
    000號之貨櫃，內含申報進口之貓砂（SILICAGEL）及未經申
    報進口之非供人食用之肉乾（重量為2,430公斤，完稅價格
    為新臺幣534,559元），於92年12月14日運抵基隆港，並暫
    存環球倉儲場，丙○○於翌（15）日委託不知情之昇泰報關
    股份有限公司（下稱昇泰報關行）填載報單編號AW＼92＼
    6576 ＼6011號進口報單申請前揭櫃號貨櫃之進口報關，以
    進口貓砂之名義，而私運逾公告數額管制進口之非供人食用
    之肉乾進入台灣地區，同日下午1時許，內政部警政署保安
    警察第三總隊第一大隊第二中隊環球小隊執行貨櫃落地追蹤
    至台北縣林口鄉○○路40之16號實施檢查發現前揭櫃號之貨
    櫃前排均放置申報進口之貓砂，後排則放置未經申報進口之
    非供人食用之肉乾，因而循線查悉上情。
二、案經內政部警政署保安警察第三總隊第一大隊移送臺灣基隆
    地方法院檢察署檢察官偵查起訴。
    理  由
一、訊據被告丙○○固坦承其為兆宣公司業務經理，以兆宣公司
    名義委由不知情之船公司自香港地區起運前揭櫃號貨櫃至台
    灣地區基隆港，92年12月14日運抵基隆港，並將上開貨櫃暫
    存環球倉儲場，翌（15）日，復以兆宣公司名義委由不知情
    之昇泰報關行投單報關，經內政部警政署保安警察第三總隊
    第一大隊第二中隊環球小隊執行貨櫃落地追蹤至台北縣林口
    鄉○○路40之16號實施檢查發現前揭櫃號之貨櫃，除放置申
    報進口之貓砂外，另有放置未經申報進口之非供人食用之肉
    乾等情，惟矢口否認有何私運管制物品進口逾公告數額犯行
    ，辯稱：我到大陸地區廣州市展示會看展，得知上海魯岳國
    際貿易有限公司有一新品－貓砂，我與上海魯岳國際貿易有
    限公司接洽，他們說一次一定要訂二十呎貨櫃的數量，後來
    他們有把裝箱單、進口發票等單據傳真給我，但我沒有到大
    陸地區驗貨，由於貓砂與肉乾二者之外包裝紙箱的大小都一
    樣，只是顏色有點差異，因而他們將肉乾誤裝入該只貨櫃內
    ，我確實不知該只貨櫃內有夾藏未經申報之肉乾，且案發後
    我向上海魯岳國際貿易有限公司求證他們也承認誤裝，我沒
    有私運管制物品進口之故意云云。
二、經查：
(一)被告以兆宣公司名義委由船公司自香港地區起運櫃號為SITU
    0000000號之貨櫃，於92年12月14日運抵基隆港，並暫存環
    球倉儲場，於翌（15）日委託不知情之昇泰報關股份有限公
    司（下稱昇泰報關行）填載報單編號AW＼92＼6576＼6011號
    進口報單申請前揭櫃號貨櫃之進口報關，以進口貓砂之名義
    ，進口20呎之貨櫃一只，其中貨櫃前12呎是貓砂沒錯，後面
    8呎除了頂部是貓砂外，其他都是肉乾（重量為2,430公斤，
    完稅價格為新臺幣534,559元）等情，業據被告坦承不諱，
    核與證人即本案查驗貨櫃之內政部警政署保安警察第三總隊
    第一大隊員警俞天貴、乙○○於檢察官偵查中，證人乙○○
    於原審及本院證述情節相符，復有進口發票、裝箱單、到貨
    通知書、財政部基隆關稅局五堵分局93年4月12日基五業一
    字第0930100326號函附之進口貨櫃追蹤落地檢查申請書、進
    口報單（AW＼92＼6576＼6011號）、照片4幀等在卷可稽，
    被告此部分之供述核與事實相符，自足採為認定事實之基礎
    。
(二)又扣案之肉乾之完稅價格、是否為人類食品、是否為懲治走
    私條例第2條第1項之管制物品等情，經原審向財政部基隆關
    稅局函詢結果，據覆稱：「說明：一．．．。二、經查本案
    所緝獲夾藏未報列於報單之肉乾2,430公斤，歸列海關進口
    稅則貨品分類號列第0511．99．99．90－7號，『其他動物
    產品，第1章所列不是於人類食用之死動物』項下．．．。
    本局並未認定係人類食品，合先敘明。三、次查系案貨物之
    單價每公噸FOB（離岸價格）美金6,400元，系經財政部關稅
    總局驗估處憑核貨樣按行為時關稅法第31條之規定，送駐外
    單位查得之價格，加上運費、保險費後，CIF（起岸價格）
    應為美金15,653.2元，在案當時匯率1：34.15換算，本案貨
    物完稅價格為新台幣534,559元，並無違誤。四、又肉乾歸
    列海關進口稅則第五章貨品，本案緝獲重量超過1,000公斤
    ，完稅價格超過新台幣100,000元，依據懲治走私條例附『
    管制物品項目及其數額』丙．五所列，已屬管制進口物品。
    」等語，有該局94年6月3日基普五字第0941013905號函在卷
    可稽，前開扣按之肉乾已逾行政院依懲治走私條例第二條第
    四項公告「管制物品項目及其數額」丙類第五款所稱一次私
    運海關進口稅則第一章至第八章所列之物品之一項或數項，
    其總額由海關依照緝獲時之完稅價格計算，超過新臺幣十萬
    元或其總重量超過一千公斤之規定，確屬私運已逾公告數額
    之管制進口物品進口。雖被告之選任辯護人一再質疑財政部
    基隆關稅局所核定之完稅價格有誤，尚屬無據。
(三)被告雖辯稱：伊沒有到大陸地區驗貨，由於貓砂與肉乾二者
    之外包裝紙箱的大小都一樣，只是顏色有點差異，因而他們
    將肉乾誤裝入該只貨櫃內，伊確實不知該只貨櫃內有夾藏未
    經申報之肉乾，且伊向上海魯岳國際貿易有限公司求證他們
    也承認誤裝，伊沒有私運管制物品進口之故意云云，但證人
    即內政部警政署保安警察第三總隊第一大隊員警俞天貴、乙○○於檢察官偵查中證稱：「（如何查獲本案？）被告是C2
    廠商採書面審核，C1、C2是海關不查驗，由我們抽驗，被告
    是新進廠商，在我們內部的資料庫內，並沒有他的資料，所
    以才抽驗他的貨。（當時貨櫃內擺設情形如何？）被告進口
    的是20呎貨櫃，我們由環球貨櫃集散場押運該貨櫃前往貨主
    在林口的倉庫實施落地追蹤，在我們到林口時，被告就已到
    場等候，並向我們表示貨櫃內有夾帶7箱的肉乾，未在申報
    的範圍內，希望我們通融，經我們拒絕，並開始開櫃查驗，
    發現貨櫃前12呎是貓砂沒錯，但後面8呎除了頂部是貓砂外
    ，其他都是肉乾，依他擺設的方式是有掩飾走私物的情形，
    另外貓砂及肉乾的外包裝、顏色也不同。」、「（當時如何
    開櫃查驗？）當時是由貨車司機開櫃，由貨主請來的工人卸
    貨，從開櫃到卸貨，我們與被告都有全程在場目睹。（是否
    確定開櫃前，被告就跟你們說裡面有肉乾？）是，他說有7
    箱肉乾，當時工人還未到達，所以被告才透過司機跟我們說
    ，查獲肉乾時，被告也沒有表明說是誤裝。（當時被告本人
    如何表示？）他說希望能夠放行，不要再往上報。」等語（
    見偵卷第45頁、第61、62頁），證人乙○○於本院時證稱：
    開櫃前司機問我如果數量少的話可否高抬貴手，我說數量少
    的話，我們不會查扣，後來我跑去問被告到底有幾箱肉乾被
    告說有7箱等語，證人即拖運本件貨櫃之司機甲○○於檢察
    官偵查中證稱：「（當天被告丙○○有無說何事？）他先拉
    我到旁邊說貨櫃內有幾箱樣品，是吃的，不知道有無問題，
    乙○○還當場回答他若不是走私品就沒有關係，如果是走私
    品就要偵辦。（丙○○告訴你貨櫃內是有吃的樣品還是肉乾
    ？）我確定丙○○當時跟我說貨櫃內是有夾藏幾箱人吃的東
    西，是他們家人自己要吃的東西，是不是肉乾我不記得，我
    還有將警員說的轉達給他。（丙○○跟你說此事是否在開櫃
    前？）是的，當時開櫃的工人都還沒有到。」等語（偵卷第
    69頁），足認被告於證人即內政部警政署保安警察第三總隊
    第一大隊員警俞天貴、乙○○開櫃檢驗前即知前開貨櫃夾藏
    肉乾，且本案依照貨櫃內擺設之方式，內裝貓砂之深藍色箱
    子均擺在最外層、最上層，而內裝肉乾之淺藍色箱子則擺在
    較內層、較下層，顯係經刻意的擺置，益見被告前開所辯，
    無非空言，不足採信。況證人即兆宣公司職員陳慶福於原審
    審理時證稱：「（拆櫃後可否看出2種顏色的箱子？）倉庫
    光線很暗看不出來。．．．（為何會有二種不同顏色的箱子
    ？）剛開始也不知道有二種顏色的箱子，是後來卸貨到三分
    之二時，員警才質疑為何有二種不同顏色的箱子。」等語（
    見原審卷二第49頁），是依證人陳慶福前開證詞，本案貨櫃
    內有2種箱子，1種為深藍色文字的箱子，1種為淺藍色文字
    的箱子，除顏色深淺外，其餘大小、容量及文字均相同，而
    其文字（SILICAGEL）所顯示之內裝均為貓砂，而顏色雖深
    淺不一，但在有些光線昏暗之倉儲場內若非海關或警方細心
    觀察有時難以窺知其不同，堪認被告係以此藉此規避海關或
    警方人員之查緝，更見被告係故意夾藏並私運未經申報之非
    供人食用肉乾進入台灣地區。至證人甲○○於原審審理時翻
    異前詞證稱：被告沒有拉我到旁邊跟我說貨櫃裡面夾藏肉乾
    ，在檢察官偵查中所為陳述，是因為我一天要面對很多的貨
    主，其實我沒有什麼印象，但檢察官偵查中說虛偽陳述會觸
    犯偽證罪，而且員警都這樣說，所以我才按照員警的陳述來
    陳述云云，於本院時證稱：我不記得被告有告訴我貨櫃裡面
    有7箱肉乾，檢察官偵查中所為之陳述是因我說不記得，檢
    察官就一直問我，並說如果我不說就是作偽證，我才說警察
    說對就對云云，惟與前開證據不符，而被告以外之人於偵查
    中向檢察官所為之陳述依刑事訴法第159條之1規除顯有不可
    信之情況外，得為證據。因之，證人甲○○在審理中之陳述
    ，顯係迴護被告之詞，諉無足取。另證人陳慶福於原審時證
    稱：沒有看到被告把員警拉到旁邊等語，與被告否構成私運
    管制物品進口罪無涉，自不足採為有利被告之證據。
(四)被告雖又提出上海魯岳國際貿易有限公司出具之售貨確認書
    、裝箱單以及案發後之往來商業文件以證明確係上海魯岳國
    際貿易有限公司所誤裝，然售貨確認書、裝箱單及往來之商
    業文件，未必能反應真正之商業交易實況，否則商業文件倘
    均認為真正，國家又何須設立海關藉以查驗進出口貨物是否
    申報或申報有無不實，況大陸地區因礙於現況非我法權所及
    ，出口商配合被告之要求而任意出具不實之商業文書在實務
    上亦非少見，故尚難以被告所提出之上海魯岳國際貿易有限
    公司商業文件，資為有利被告之認定，附此敘明。
(五)綜上所述，本件事證明確，被告私運管制物品進口逾公告數
    額犯行，洵堪認定。
二、被告未經申報而私運屬管制進口物品之非供人食用之肉乾進
    入台灣地區，且所私運之非供人食用之肉乾，其價格及重量
    均逾公告數額，核被告所為，係犯懲治走私條例第2條第1項
    之私運逾公告數額之管制物品進口罪。又香港、澳門回歸中
    國（大陸）後，為規範及促進臺灣地區與香港、澳門之經貿
    、文化及其他關係，已特別制定香港澳門關係條例，明定臺
    灣地區與香港或澳門貿易，得以直接方式為之，並於臺灣地
    區與大陸地區直接通信、通航或通商前，得視香港或澳門為
    第三地，排除臺灣地區與大陸地區人民關係條例在香港、澳
    門之適用；且香港為世界貿易組織之會員，乃一獨立關稅領
    域，香港澳門關係條例第35條第2項、第3項復規定，輸入或
    攜帶進入台灣地區之香港或澳門物品，以進口論，輸往香港
    或澳門之物品，以出口論，分別依輸入物品、輸出物品有關
    法令之規定辦理；從而自香港、澳門私運管制物品逾公告數
    額，自應逕依懲治走私條例第二條第一項論處（最高法院93
    年5月11日第3次刑庭會議決議參照），是本件被告自香港私
    運管制物品逾公告數額，無庸贅為引用懲治走私條例第12
    條之規定論罪。被告利用不知情之船公司私運逾公告數額之
    管制物品進口，係間接正犯。
三、原審基於前述理由，因依懲治走私條例第2條第1項、第11條
    各規定，於審酌被告之品行、智識程度、未經申報私運非供
    人食用之肉乾進入台灣地區，嚴重影響國內動、植物檢疫、
    市場機制及社會經濟秩序，暨其本案犯罪之手法、目的及犯
    罪後態度等一切情狀，量處有期徒刑6月，暨以扣案之大陸
    地區非供人食用之肉乾，係屬兆宣公司而非被告所有，亦非
    依法應依職權沒收之物，乃不另為沒收之諭知。核其認事用
    法，俱無違誤，量刑亦甚允洽。被告上訴意旨，仍執陳詞，
    ，指摘原判決不當，為無理由，應予駁回。
據上論斷，應依刑事訴訟法第368條，判決如主文。
本案經檢察官劉靜婉到庭執行職務。
中　　華　　民　　國　　94　　年　　11　　月　　2 　　日
                  刑事第十庭審判長法  官  陳正雄
                          　　　　法　官  許錦印
　　                              法  官  黃金富
以上正本證明與原本無異。
如不服本判決，應於收受送達後10日內向本院提出上訴書狀，其
未敘述上訴之理由者並得於提起上訴後10日內向本院補提理由書
（均須按他造當事人之人數附繕本）。
　                                書記官  陳玉嬋
中　　華　　民　　國　　94　　年　　11　　月　　3 　　日
附錄本案論罪科刑法條：
懲治走私條例第2條第1項：
私運管制物品進口、出口逾公告數額者，處7 年以下有期徒刑，
得併科新臺幣3,000,000元以下罰金。
